【裁判字號】    98,交聲,3975
【裁判日期】    990531
【裁判案由】    交管條例聲異
【裁判全文】
臺灣板橋地方法院交通事件裁定        98年度交聲字第3975號
原處分機關  交通部公路總局臺北區監理所板橋監理站
異  議  人
即受處分人  甲○○
上列異議人即受處分人因違反道路交通管理處罰條例案件，對於
交通部公路總局臺北區監理所板橋監理站98年11月2 日所為之處
分（原處分案號：板監裁字第裁41-C00000000號），聲明異議，
本院裁定如下：
    主  文
原處分關於罰鍰新臺幣陸仟元部分撤銷。
其餘異議駁回。
    理  由
一、原處分機關係以異議人即受處分人甲○○於民國98年10月18
    日晚上11時38分許，騎乘車號622-CGQ 號重型機車，行經臺
    北縣新莊市○○路1 號前欲右轉無名巷時，疏未注意而與同
    向由乙○○騎乘後載其夫丁○○之車號932-BPY 號重型機車
    發生擦撞而肇事，致乙○○、丁○○人車倒地，乙○○因此
    受有右膝、左膝、左小腿、左足背、雙肘、右腕、右手臂等
    全身多處擦挫傷，丁○○則受有左小腿二度燒燙傷、多處擦
    挫傷等傷害後，未即採取救護措施及依規定處置，並通知警
    察機關處理，即騎車駛離現場而逃逸，經警舉發違規移送，
    因依道路交通管理處罰條例第62條第3 項前段（裁決書漏載
    ）、第4 項、第67條第3 項等規定，裁處罰鍰新臺幣六千元
    ，並吊銷駕駛執照，一年內不得重新考領駕駛執照。
二、惟本件異議人具狀並到庭陳稱：其於上開時地，騎乘上開機
    車沿臺北縣新莊市○○路往三重方向行駛，行經宜家傢具前
    欲右轉無名巷，右轉時其有打方向燈，右轉時有感覺被後車
    推擠造成行車不穩，其就往前滑行並未停下，但其有往後看
    ，並未聽到或看到有何機車摔倒或有人受傷，其穩定車身後
    就繼續往前行駛返家，其並無肇事後故意逃逸之意思，爰提
    出聲明異議云云。經查：
    (一)按汽車駕駛人駕駛汽車肇事致人受傷或死亡者，應即採取
      救護措施及依規定處置，並通知警察機關處理，不得任意
      移動肇事汽車及現場痕跡證據，違反者處新臺幣三千元以
      上九千元以下罰鍰；又前項駕駛人肇事致人受傷而逃逸者
      ，吊銷其駕駛執照；又汽車駕駛人，曾依本條例其他各條
      規定吊銷駕駛執照者，一年內不得考領駕駛執照，道路交
      通管理處罰條例第62條第3 項前段、第4 項、第67條第3
      項分別定有明文。
    (二)本件異議人於上開時地肇事致人受傷而逃逸之違規事實，
      業經臺北縣政府警察局新莊分局函陳查報屬實無訛，有該
      分局98年11月17日北縣警新交字第0980058304號、98年11
      月27日北縣警新交字第0980061113號等函及其檢送之本件
      肇事相關之道路交通事故調查報告表、現場圖、異議人甲○○、被害人乙○○、丁○○、目擊證人丙○○等警詢筆
      錄、現場及肇事車輛車損等照片、行政院衛生署臺北醫院
      出具之被害人乙○○、丁○○受傷診斷證明書等在卷可稽
      。異議人雖具狀及到庭辯稱上開意旨云云，惟復經證人丙○○到庭證稱：伊當時騎乘機車沿新莊中正路往臺北方向
      （即與往三重同向）行駛，因聽到很大的碰撞聲，才見伊
      右前方外側車道，有兩台機車併行擦撞，一台是白色機車
      由一人騎乘（即指異議人之機車），另一台是兩人共騎的
      （即指被害人乙○○、丁○○所騎機車），擦撞時白色機
      車是往右邊行駛，撞到兩人共騎之機車，白色機車繼續往
      前騎，騎約不到10公尺，白色機車騎士有往後看，然後就
      繼續直行，伊見狀就去追該白色機車，追約不到100 公尺
      記下該白色機車車號後，伊就騎回擦撞地點，看到一對夫
      妻倒在地上爬不起來，之後警察據報到現場後，伊就將該
      白色機車車號提供給警察等語明確（見本院98年12月31日
      訊問筆錄2 至3 頁），核與被害人乙○○、丁○○上開警
      詢所述被害情節大致相符，且異議人本件肇事致人受傷而
      逃逸之事實，復經檢察官偵查後聲請簡易判決處刑，由本
      院以99年度交簡字第180 號刑事簡易判決，判處有期徒刑
      六月，緩刑二年確定在案，此亦有上開聲請簡易判決處刑
      書、刑事簡易判決及臺灣高等法院被告前案紀錄表等在卷
      可按，足見異議人上開所辯，要屬事後飾卸之詞，應不足
      採，其上開肇事致人受傷而逃逸之違規事實，堪以認定無
      訛。
    (三)復按行政罰法第26條規定：「一行為同時觸犯刑事法律及
      違反行政法上義務規定者，依刑事法律處罰之。但其行為
      應處以其他種類行政罰或得沒入之物而未經法院宣告沒收
      者，亦得裁處之。」「前項行為如經不起訴處分或為無罪
      、免訴、不受理、不付審理之裁判確定者，得依違反行政
      法上義務規定裁處之」，此即所謂一事不二罰原則；因此
      一行為同時觸犯刑事法律及違反行政法上義務規定時，由
      於刑罰（包括自由刑、罰金刑）與行政罰（罰鍰）同屬對
      不法行為之制裁，而刑罰之懲罰作用較強，故依刑事法律
      處罰，即足資警惕時，實無一事二罰再處行政罰之必要，
      且刑事法律處罰，由法院依法定程序為之，較符合正當法
      律秩序，應予優先適用，但罰鍰以外之沒入或其他種類行
      政罰（指裁罰性之不利處分，包括剝奪或消滅資格、權利
      之吊銷證照處分），因兼具維護公共秩序之作用，為達行
      政目的，行政機關仍得併予裁處。依上所述，本件異議人
      於上揭時地駕車肇事致人受傷而逃逸之同一事實，同時觸
      犯刑法第185 條之4 肇事致人傷害逃逸罪，前業另經檢察
      官偵查後聲請簡易判決處刑，由本院以99年度交簡字第18
      0 號刑事簡易判決，判處有期徒刑六月，緩刑二年確定在
      案，從而依上述說明，本件原處分機關再依道路交通管理
      處罰條例規定，就同一行為事實裁處受處分人罰鍰六千元
      部分，即顯與行政罰法第26條第1 項規定意旨有違，難認
      允當，是本件異議人之異議雖無理由，惟原處分關於罰鍰
      部分，既有上述違法可議之處，自應予撤銷。至原處分關
      於裁處「吊銷駕駛執照，一年內不得重新考領駕駛執照」
      部分，則屬行政罰法第26條第1 項但書之其他種類行政裁
      罰，依上述說明，於法並無不合，是本件此部分裁罰之異
      議為無理由，應予駁回。
三、據上論結，應依道路交通案件處理辦法第19條、第20條，裁
    定如主文。
中    華    民    國    99    年    5     月    31    日
                        交通法庭  法  官  彭  全  曄
以上正本證明與原本無異
如不服本裁定應於送達後5日內向本院提出抗告狀
                                  書記官  謝  雪  紅
中    華    民    國    99    年    6     月    7     日

司法院資訊處製作；財團法人民間司法改革基金會備份。
